臺灣南投地方法院民事裁定
110年度監宣字第192號
聲  請  人  蔡宛倫  


代  理  人  賴錦源律師
相  對  人  陳素雲  

關  係  人  蔡振聰  

            蔡育靜  

            蔡育能  

            蔡育書  

            蔡宛蓉  

            蔡明芳  

            蔡光南  


上列當事人間請求監護宣告事件，本院裁定如下：
    主  文
一、宣告陳素雲（女，民國00年0月0日生，身分證統一編號：Z0
    00000000號）為受監護宣告之人。
二、選定蔡宛倫（女，民國00年0月0日生，身分證統一編號：Z0
    00000000號）、蔡明芳（女，民國00年00月00日生，身分證
    統一編號：Z000000000號）、蔡光南（男，民國00年00月00
    日生，身分證統一編號：Z000000000號）為受監護宣告人陳
    素雲之共同監護人，並依如附表所示共同或分別執行職務。
三、指定蔡振聰（男，民國00年0月00日生，身分證統一編號：Z
    000000000號）為會同開具受監護宣告人陳素雲財產清冊之
    人。
四、程序費用由受監護宣告人陳素雲負擔。
　　理  由
一、本件聲請意旨略以：聲請人蔡宛倫為相對人陳素雲之女，相
    對人與配偶蔡振聰育有7名子女，分別為長女蔡育靜、次女
    蔡育能、三女蔡育書、四女蔡宛蓉、五女即聲請人蔡宛倫、
    六女蔡明芳、長男蔡光南。相對人於民國110年9月4日因腦
    中風及腦室出血等病徵而緊急送往臺中榮民總醫院就醫治療
    ，雖保住性命，然已意識不清，無法言語表達及自理生活，
    目前臥床需人24小時照護，考量相對人日後需花費照顧費用
    ，而相對人於金融機構有數筆定存無法支用，為免家人間爭
    議，爰提出本件聲請，請求對相對人為監護宣告，並選定相
    對人之長女蔡育靜、六女蔡明芳為相對人之共同監護人，及
    指定相對人之配偶蔡振聰為會同開具財產清冊之人等語。
二、按對於因精神障礙或其他心智缺陷，致不能為意思表示或受
    意思表示，或不能辨識其意思表示之效果者，法院得因本人
    、配偶、四親等內之親屬、最近一年有同居事實之其他親屬
    、檢察官、主管機關、社會福利機構、輔助人、意定監護受
    任人或其他利害關係人之聲請，為監護之宣告。又法院為監
    護之宣告時，應依職權就配偶、四親等內之親屬、最近一年
    有同居事實之其他親屬、主管機關、社會福利機構或其他適
    當之人選定一人或數人為監護人，並同時指定會同開具財產
    清冊之人。法院選定監護人時，應依受監護宣告之人之最佳
    利益，優先考量受監護宣告之人之意見，審酌一切情狀，並
    注意下列事項：一、受監護宣告之人之身心狀態與生活及財
    產狀況。二、受監護宣告之人與其配偶、子女或其他共同生
    活之人間之情感狀況。三、監護人之職業、經歷、意見及其
    與受監護宣告之人之利害關係。四、法人為監護人時，其事
    業之種類與內容，法人及其代表人與受監護宣告之人之利害
    關係。民法第14條第1項、第1111條第1項、第1111條之1分
    別定有明文。
三、聲請人主張其為相對人之女，相對人因前開病症，有受監護
    宣告之必要等情，業據其提出戶口名簿、臺中榮民總醫院診
    斷證明書、親屬系統表、戶籍謄本、同意書等件為證。又經
    本院囑託臺中榮民總醫院就相對人之心神狀況為鑑定，其鑑
    定結果認相對人具有重度認知功能障礙，為左側出血性腦中
    風及腦室出血之後遺症，屬於因精神障礙或其他心智缺陷，
    致不能為意思表示或受意思表示，或不能辨識其意思表示之
    效果者等語，此有該院111年3月25日中榮醫企字第11142010
    97號函所附精神鑑定報告書在卷為憑，足認相對人之精神狀
    態，已達不能為意思表示或受意思表示，且不能辨識其意思
    表示之效果之程度，爰依法為監護之宣告。
四、關於本件監護人及會同開具財產清冊人選部分： 
　㈠查相對人前未訂有意定監護契約，有本院職權查詢司法院意
    定監護契約管理系統查詢結果資料在卷可參，相對人與其配
    偶蔡振聰共育有長女蔡育靜、次女蔡育能、三女蔡育書、四
    女蔡宛蓉、五女即聲請人蔡宛倫、六女蔡明芳、長男蔡光南
    等7名子女，有聲請人所提親屬系統表、戶籍謄本在卷可憑
    。而聲請人到庭請求指定關係人蔡育靜、蔡明芳共同擔任監
    護人，但亦同意由其擔任監護人等語；關係人蔡振聰、蔡育
    能則到庭表示應由關係人蔡光南及聲請人共同擔任監護人等
    語；關係人蔡育靜則出具聲明書表示其願擔任監護人，並委
    託聲請人代為表達等語；關係人蔡宛蓉則出具委託表示事先
    已與聲請人達成共識，委由聲請人代表行使權利等語；關係
    人蔡育書則出具委託書表示事先已與關係人蔡育能達成共識
    ，委由關係人蔡育能代表行使權利等語；關係人蔡明芳則提
    出書狀並到庭陳稱：伊為麻醉專科護理師，相對人住院期間
    均由伊主動與醫師討論相對人之病情，並頻繁探視相對人，
    相對人之輔具購置、聘僱外籍看護、申請身心障礙證明、長
    照服務等事宜，亦均為伊所處理，現並任相對人外籍看護之
    雇主及負擔看護之薪資等費用，伊願意擔任相對人之監護人
    ，並同意與關係人蔡光南共同擔任監護人等語；關係人蔡光
    南則提出書狀及到庭陳稱：伊與相對人同住，並於衛生福利
    部南投醫院擔任醫事放射師，相對人平日生活及醫療所需，
    伊能即時給予幫助，相對人前於南投醫院住院期間，伊每日
    均前往探視關心，並分擔繳納相對人之醫療費用，伊為相對
    人目前之主要照顧者，並提出照護計畫書，願盡力給予相對
    人良好之生活品質及照顧，應由伊同意擔任相對人之監護人
    ，並願與關係人蔡明芳共同擔任監護人等語。
　㈡本院審酌聲請人及關係人蔡明芳、蔡光南均有擔任監護人之
    意願，而相對人現與關係人蔡光南同住，並由關係人蔡明芳
    擔任雇主，聘用外籍看護專責看顧，相對人平日之生活照顧
    、就醫療養等相關事宜現由關係人蔡光南及蔡明芳協助處理
    ，而聲請人及關係人蔡振聰、蔡育能、蔡明芳、蔡光南到庭
    ，均認目前之照顧方式並無不當之處，足認相對人目前受照
    顧狀況穩定，受照顧環境亦無不妥適之處。雖聲請人與關係
    人等因過往相處、相對人之醫療照護安排或財務等問題，有
    所糾葛或爭執，致彼此間信任基礎不足，然經本院當庭協商
    後，聲請人及關係人蔡振聰、蔡育能、蔡明芳、蔡光南均同
    意由聲請人及關係人蔡明芳、蔡光南共同擔任監護人，並依
    如附表所示共同或分別執行職務（見本院111年5月5日訊問
    筆錄），另關係人蔡育靜、蔡宛蓉、蔡育書經本院合法通知
    雖未到庭，然已分別出具聲明書及委託書，蔡育靜、蔡宛蓉
    委由聲請人代為表達意見、蔡育書則委由蔡育能表達意見，
    足見其等意見亦同聲請人及蔡育能。查相對人現既由關係人
    蔡明芳、蔡光南安排照顧及養護，且無照護不當之情，自不
    宜任意變動其照護方式，又為避免未來手足間對於相對人生
    活照顧或財產使用再生爭議，並降低親族間互相猜忌之疑慮
    ，並參酌前開本院當庭協商之結果，是認由聲請人及關係人
    蔡明芳、蔡光南共同監護相對人，有共同分擔、避免專擅，
    並達成相互調和、彼此監督之效，故本件為相對人之最佳利
    益，選定聲請人及關係人蔡明芳、蔡光南共同擔任相對人之
    監護人，惟為免其等間就將來執行職務內容有所爭執，而無
    法即時處理損及相對人之權益，並考量聲請人、關係人蔡明
    芳、蔡光南目前各自對於相對人生活、財產及醫療事務之參
    與程度，及相對人每月所需之醫療照護費用後，依民法第11
    12條之1第1項規定，指定聲請人及關係人蔡明芳、蔡光南共
    同或分別執行職務之範圍如附表所示，以杜爭議。
　㈢又本院僅係依現有情況為上開酌定，並非永久必然之安排，
    聲請人及關係人蔡明芳、蔡光南行使監護人職務時，仍應懇
    切、慎重，並慮及相對人之心理及情緒反應，得經協議適時
    予以調整變動，以期符合相對人之最佳利益。如聲請人、關
    係人蔡明芳、蔡光南有不利相對人情事者，均得另行聲請撤
    銷或變更指定職務範圍；而有事實足認監護人不符受監護人
    之最佳利益，或有顯不適任之情事者，並得聲請改定之（民
    法第1112條之1第2項、第1106條之1、第1113條規定參照）
    ，附此敘明。
　㈣另就指定會同開具財產清冊之人部分，聲請人請求指定相對
    人之夫即關係人蔡振聰為會同開具財產清冊之人，已獲蔡振
    聰之同意，有其出具之同意書附卷可憑，並經蔡振聰到庭陳
    明在卷，又關係人蔡育靜、蔡育能、蔡育書、蔡宛蓉、蔡明
    芳、蔡光南等人亦均無反對之表示，堪認由蔡振聰擔任相對
    人之會同開具財產清冊之人應無不妥，爰依法指定蔡振聰為
    會同開具財產清冊之人。
  ㈤末按民法第1113條準用同法第1099條、第1109條之規定，監
    護開始時，監護人對於受監護人之財產，應依規定會同法院
    指定會同開具財產清冊之人，於2個月內開具財產清冊，並
    陳報法院；監護人於執行監護職務時，因故意或過失，致生
    損害於受監護人者，應負賠償之責。基上，於本裁定確定後
    ，監護人即聲請人、關係人蔡明芳、蔡光南對於相對人之財
    產，應會同蔡振聰，於2個月內開具財產清冊，並陳報法院
    ，於開具完成並陳報法院前，監護人對於受監護宣告之人之
    財產，僅得為管理上必要之行為，併此指明。
五、程序費用負擔之依據：家事事件法第164條第2項。
中　　華　　民　　國　　111 　年　　5 　　月　　12　　日
                                臺灣南投地方法院家事法庭
                                          法  官  柯伊伶
以上正本係照原本作成。
如對本裁定抗告須於裁定送達後10日內向本院提出抗告狀，並應
繳納抗告費新臺幣1,000元整。
中　　華　　民　　國　　111 　年　　5 　　月　　12　　日
                                          書記官 白淑幻 
附表：
一、關於受監護宣告人陳素雲之日常生活照護、一般醫療（不含
    器官移植或捐贈、放棄急救或類此之重大決定）、申請及領
    取各種社會福利或補助（金），由監護人蔡明芳、蔡光南共
    同決定。
二、監護人蔡明芳、蔡光南於上開處理受監護宣告人陳素雲事務
    之範圍內，每月可於新臺幣5萬元之範圍內，支用受監護宣
    告人陳素雲之存款、利息、租金及相關給付等款項。
三、上開事項以外之事務（例如但不限於受監護宣告人陳素雲之
    重大醫療、受監護宣告人陳素雲財產之處分【如不動產出租
    、設定負擔、信託，或任何可能顯著減少受監護宣告人陳素
    雲財產之債權及物權行為】、受監護宣告人陳素雲新申辦、
    換發或變更金融機構之金融卡、印鑑、換發或變更不動產之
    謄本、權狀及相關文件）均應由監護人蔡宛倫、蔡明芳、蔡
    光南共同決定。